【裁判字號】    99,訴,205
【裁判日期】    991116
【裁判案由】    清償借款
【裁判全文】
臺灣臺中地方法院民事判決              99年度訴字第205號
原      告  丁○○○
訴訟代理人  華嘉遠  律師
被      告  甲○○
訴訟代理人  潘宏坤  律師
複代理人    吳文虎  律師
上列當事人間清償借款事件，本院於民國99年10月26日言詞辯論
終結，判決如下：
    主      文
原告之訴及其假執行之聲請均駁回。
訴訟費用新台幣貳萬零捌佰元由原告負擔。
    事實及理由
壹、程序事項：
    按訴狀送達後，原告不得將原訴變更或追加他訴。但被告同
    意者、擴張或減縮應受判決事項之聲明者，不在此限；被告
    於訴之變更或追加無異議，而為本案之言詞辯論者，視為同
    意變更或追加。民事訴訟法第255條第1項第1款、第3款、第
    2項定有明文。原告起訴原聲明請求被告應給付原告新台幣
    （下同）200萬元及自83年12月5日起至清償日止按年息5%
    計算之利息。於訴狀送達後，原告於99年5月4日當庭以言詞
    為訴之聲明之變更，訴之聲明變更如后述，核其變更係屬減
    縮應受判決事項之聲明，且被告對原告所為上述訴之變更未
    表示異議而為本案之言詞辯論，視為同意原告所為變更，核
    符合上開法條之規定，應予准許。
貳、實體事項
一、兩造之聲明：
（一）原告：1.被告應給付原告200萬元，及自支付命令送達之
      翌日（即98年11月12日）起至清償日止，按年息5%計算之
      利息。2原告願供擔保請准宣告假執行。
（二）被告：1.原告之訴及假執行之聲請均駁回。2.如受不利判
      決，請准供擔保免為假執行。
二、兩造之主張：
（一）原告起訴主張：
      原告之父親即被告因無力償還台灣省合作金庫（現名稱為
      合作金庫商業銀行股份有限公司，以下稱合庫）南豐原支
      庫貸款350萬元，而向原告借款200萬元，原告乃於83年12
      月5日匯款200萬元至被告在合庫南豐原支庫帳戶，詎被告
      清償期屆至，卻未還款，爰依借款返還請求權，請求判決
      如聲明所示等語。
（二）被告則以：
      原告出嫁後經濟狀況並不好，從來僅有原告向被告拿錢，
      被告未曾向原告借款，且依原告主張原告於83年間借款予
      被告，卻於15年間從未請被告求返還，顯不合常理等語，
      資為抗辯。
三、得心證之理由：
    本件應審究者厥為原告與被告間是否於83年間成立200萬元
    之消費借貸契約？茲析述如下：
（一）按民事訴訟如係由原告主張權利者，應先由原告負舉證之
      責，若原告先不能舉證，以證實自己主張之事實為真實，
      則被告就其抗辯事實即令不能舉證，或其所舉證據尚有疵
      累，亦應駁回原告之訴，最高法院著有17年上字第917號
      判例可資參照。復按當事人主張有金錢借貸關係存在，須
      就其發生所須具備之特別要件即金錢之交付與借貸意思表
      示相互一致負舉證責任。而交付金錢之原因多端，或為買
      賣，或因其他之法律關係而為交付，非謂一有金錢之交付
      ，即得推論授受金錢之雙方當然為消費借貸關係。（最高
      法院98年台上字第1706號判決意旨參照）本件原告固提出
      傳票一紙以證明其於83年12月5日匯款200萬元至被告在合
      金庫南豐原支庫帳號0000000000000帳戶內之事實（見本
      院98年司促字第47782號卷第4頁），此事實復為被告所不
      爭執（見本院卷第37頁）。然被告既堅決否認與原告間就
      該200萬元存有消費借貸關係，則依民事訴訟法第277 條
      規定及前揭說明，自應由原告就其與被告間借貸該200 萬
      元款項意思表示相一致之情事，即雙方間確已成立消費借
      貸關係之事實，負舉證責任。
（二）次查，原告雖聲請本院訊問證人丙○○、乙○○，以證明
      其與被告確有借貸該200萬元關係存在一節係屬實在。但
      查，證人丙○○為原告之配偶，誼屬至親；而證人乙○○
      為原告之弟，係屬二等親之旁系血親，且證人乙○○前曾
      以本件被告甲○○之代理人自居，向劉迪龍起訴請求返還
      甲○○之個人證件、存摺、印章等物品，於該訴訟中，本
      件原告為該案證人，並作有利於證人乙○○之證言，陳述
      證人即該案原告乙○○之委任書係屬真正，此有該案98年
      12月14日言詞辯論筆錄可證（見本院98年度中簡字第3229
      號卷第24頁），證人乙○○與本案原告就被告甲○○之財
      產管理事項似有共同之利害關係存在，故證人丙○○、乙○○與原告關係匪淺，則其等證言即不無作有利於原告主
      張之可能，其等陳述原告與被告間於83年12月間成立200
      萬元之消費借貸契約尚難遽予採信。且依證人丙○○、乙○○所述，原告與被告約定，被告所借200萬元，於被告
      出賣田地時予以返還，其等又稱被告於97年間出賣田地，
      而就出賣所得價金之去向，二人證言雖稍有出入，證人乙○○稱由原告兄弟劉迪東、乙○○、劉迪龍分配；證人丙○○則稱被告小女兒亦分配部分價金，惟二人均證稱原告
      借款未受清償，亦未分得價金（見原審卷第31頁、第32頁
      ），其等證言有以下可疑之處：
    1.關於清償期之約定：上開二人所述借款之清償期為被告出
      賣田地時，此與原告於支付命令聲請狀稱借貸契約清償期
      -84年1月5日（見本院98年司促字第47782號卷第2頁），
      有所出入。
    2.借款200萬元數額非微，既然被告於97年間出賣田地獲取
      價金，清償期屆至，原告理應即向被告請求返還借款，原
      告卻未於斯時請求，實屬可疑。
    3.若如原告所主張原告與被告有借貸關係存在，則被告取得
      出賣田地之價金，理應還款予原告，被告卻將該價金分配
      予原告以外之子女，與常情有違。
    4.原告竟任由被告及原告其他兄弟姊妹將預定作為清償借款
      之該筆價金分配殆盡，而原告自己未分得半文，令人難以
      想像。
      是以，證人丙○○，乙○○之證言有諸多不合理之處，顯
      違常理，不足採信。
（三）此外，原告復未能提出其他積極證據以實其說，其舉證責
      任即有未盡，原告主張就其前開83年間匯款，與被告存有
      消費借貸關係，自難採信。
（四）綜上所述，原告固在83年12月5日匯款200萬元至被告銀行
      帳戶，然由原告所提出之證據，無法證明原告與被告間就
      該200萬元已有借貸之意思表示互相一致，依首揭說明，
      尚不能認有金錢借貸關係存在。從而，原告本於消費借貸
      請求權之法律關係，訴請被告給付200萬元，及自98年11
      月12日起至清償日止，按週年利率5％計算之利息，為無
      理由，應予駁回。假執行之聲請無所依附，應一併駁回。
四、本件事證已臻明確，兩造其餘攻擊防禦方法於判決結果無影
    響，爰不一一詳為論述，並此敘明。訴訟費用計原告所繳納
    之第一審裁判費20,800元，由敗訴之原告負擔。
五、結論：本件原告之訴為無理由，依民事訴訟法第78條，判決
    如主文。
中    華    民    國    99    年    11    月    16    日
                  民事  第二庭  法  官  王銘
以上正本係照原本作成
如對本判決上訴，須於判決送達後20日內向本院提出上訴狀
中    華    民    國    99    年    11    月    16    日
                                書記官  廖春玉

司法院資訊處製作；財團法人民間司法改革基金會備份。
